【裁判字號】    99,交上訴,995
【裁判日期】    990914
【裁判案由】    業務過失致死
【裁判全文】
臺灣高等法院臺中分院刑事判決       99年度交上訴字第995號
上  訴  人
即  被  告  丙○○
上列上訴人因業務過失致死案件，不服臺灣彰化地方法院98年度
交訴字第114號中華民國99年4月15日第一審判決（起訴案號：臺
灣彰化地方法院檢察署98年度偵字第9280號），提起上訴，本院
判決如下：
    主  文
上訴駁回。
丙○○緩刑參年，並於陸個月內依臺灣彰化地方法院彰化簡易庭
99年度彰移調字第46號調解程序筆錄向被害人支付該調解內容之
損害賠償。
    事  實
一、丙○○為榮泰股份有限公司（下稱榮泰公司）之司機，負責
    駕駛堆高機執行倉儲業務，為從事業務之人。其於民國98年
    10月6日9時許，駕駛榮泰公司之堆高機（引擎號碼87BXNF-1
    188號），自彰化縣和美鎮○○路269號駛出，由西往東方向
    欲穿越和港路前往對向車道時，本應注意車輛起駛前，應注
    意左方有無來車，並讓行進中之車輛優先通行，而當時天候
    晴、光線與視距良好，路面乾燥、無缺陷、無障礙物，並無
    不能注意之情形，竟疏未注意及此，即貿然駛入和港路，並
    以堆高機前方、離地約42公分之2根鐵質作業刀叉伸入和港
    路南向第二車道，形成突發路障。適有陳黛娣騎乘車牌號碼
    526- DPA號重型機車，沿和美鎮○○路外側車道由北往南方
    向行駛，途經和港路269號前之路段，因丙○○駕駛上開堆
    高機作業刀叉側面薄小，又無懸掛任何警示標誌，使陳黛娣
    無法立即發覺而閃避不及，致其騎乘上開機車右側車頭及右
    腳碰撞上開堆高機之左前作業刀叉後，因而人車倒地。陳黛
    娣受有腦挫傷併顱內出血、右側脛、腓骨骨折、右小腿前部
    1.5×15公分裂傷等傷害，經緊急送醫救治，仍於98年10月
    13日18時45分許不治死亡。丙○○於肇事後即委請榮泰公司
    人員報警處理，並於現場等候，在有犯罪偵查權限之公務員
    尚未發覺其係上開交通事故肇事者前，即主動向據報前來處
    理之彰化縣警察局交通警察隊和美分隊(原判決誤載為臺中
    市警察局第三分局交通分隊，應予更正)警員洪俊榮自承係
    肇事人，表示願意接受裁判而自首。
二、案經臺灣彰化地方法院檢察署檢察官相驗後自動檢舉並偵查
    起訴。
    理  由
一、按被告以外之人於審判外之陳述，雖不符刑事訴訟法第159
    條之1至之4之規定，而經當事人於審判程序同意作為證據，
    法院審酌該言詞陳述或書面陳述作成時之情況，認為適當者
    ，亦得為證據；當事人、代理人或辯護人於法院調查證據時
    ，知有刑事訴訟法第159條第1項不得為證據之情形，而未於
    言詞辯論終結前聲明異議者，視為有前項之同意，同法第
    159條之5定有明文。本案上訴人即被告(下稱被告)就相關證
    據之證據能力，並無意見（見本院卷第22頁)，嗣於本院審
    理時，檢察官及被告就提示之各項證據，亦均表示無意見。
    本院審酌下列引用之各項證據作成時，並無不當違法之情形
    ，認為以之作為判決之證據，亦屬適當，是依上開規定，該
    等證據均具有證據能力，合先敘明。
二、經查：
(一)上揭犯罪事實，業據被告丙○○坦承不諱，並經告訴人乙○
    ○陳述甚明，復有彰化縣警察局和美分局道路交通事故現場
    圖、道路交通事故調查報告表（一）（二）、彰化縣警察局
    舉發違反道路交通管理事件通知單、道路交通事故肇事人自
    首情形紀錄表、堆高機讓渡書各1份及現場照片11張附卷可
    稽。而被害人陳黛娣確係因本件道路交通事故致其受有腦挫
    傷併顱內出血、右側脛、腓骨骨折、右小腿前部1.5×15 公
    分裂傷等之傷害，經救護車緊急送至童綜合醫院急救，惟因
    顱內出血而傷重不治死亡等情，亦經臺灣彰化地方法院檢察
    署檢察官督同檢驗員相驗無訛，有臺灣彰化地方法院檢察署
    檢驗報告書、相驗屍體證明書、童綜合醫院診斷證明書各1
    份在卷足憑。
(二)按非屬汽車範圍必須行駛於道路之動力機械，應比照道路交
    通安全規則第80條之規定，向公路監理機關申請核發臨時通
    行證，憑證行駛；又行車起步前，應注意前後左右有無障礙
    或車輛行人，並應讓行進中之車輛優先通行。道路交通安全
    規則第83條第1項、第89條第1項第6款分別定有明文。被告
    駕駛非屬道路交通安全規則所規定汽車範圍之堆高機，自應
    注意上述道路交通安全規定，而依卷附道路交通事故調查報
    告表所載，本件事故發生當時天候晴、光線與視距良好，路
    面乾燥、無缺陷、無障礙物，並無不能注意之情形，竟疏未
    注意及此，將堆高機前方之作業刀叉抬昇後，未讓行進中之
    陳黛娣騎乘車輛優先通行，即貿然駛入和港路並進入南下外
    側車道，致發生本件交通事故，其有過失甚明。且本件車禍
    事故，經送臺灣省彰化縣區車輛行車事故鑑定委員會及台灣
    省車輛行車事故覆議鑑定委員會為肇事因素之鑑定，均認定
    被告為肇事原因，被害人陳黛娣並無肇事因素，有前開二委
    員會98年11月23日彰鑑字第0985602565號函所附之鑑定意見
    書及99年3月2日覆議字第0996200749號函各1份在卷可稽。
    又被告之過失行為與被害人死亡間，具有相當因果關係，亦
    可認定。本件事證明確，被告之犯行，堪以認定。
三、按刑法上所謂業務，係指個人基於其社會地位繼續反覆所執
    行之事務，包括主要業務及其附隨之準備工作與輔助事務在
    內(最高法院89年台上字第8075號判例要旨參照)。查被告係
    受僱於榮泰公司之堆高機駕駛員，係以駕駛堆高機執行倉儲
    業務，為從事業務之人。其因業務上駕駛堆高機之過失肇事
    ，致被害人死亡，核其所為，係犯刑法第276條第2項之業務
    過失致人於死罪。被告於上開犯行未被有偵查犯罪職權之機
    關或公務員知悉前，即對前往現場處理之員警洪俊榮承認其
    為肇事人，有彰化縣警察局道路交通事故肇事人自首情形紀
    錄表1份附卷足憑，合於自首之規定，依刑法第62條前段規
    定，減輕其刑。
四、原審因而適用刑事訴訟法第273條之1第1項、第299條第1項
    前段、刑法第276條第2項、第62條前段、刑法施行法第1條
    之1第1項、第2項前段等規定，並審酌被告為駕駛堆高機執
    行榮泰公司倉儲業務之駕駛員，如有必要行駛一般道路，應
    遵守前述交通規則並謹慎駕駛，因一時疏失，導致被害人傷
    重不治死亡，造成被害人家屬喪妻喪母之無限痛苦，當時未
    能與被害人家屬達成和解，被告為車禍事故之肇事因素，犯
    後坦承犯行，無不良素行等一切情狀，量處有期徒刑1年。
    其認事用法，核無違誤，量刑亦屬允當。被告提起上訴，指
    被害人或亦有過失，原審量刑太重云云，依前所述，其上訴
    為無理由，應予駁回。查被告前未曾犯罪，有臺灣高等法院
    被告前案紀錄表可稽，此次過失肇事，係屬初犯，現與被害
    人家屬已達成和解，願賠償新台幣0000000元，有臺灣彰化
    地方法院彰化簡易庭99年度彰移調字第46號調解程序筆錄1
    份附卷可憑，告訴人及檢察官均表示願意給被告自新的機會
    (見本院卷第31頁反面)，被告經此偵審程序及罪刑之宣告，
    應知所警惕，而無再犯之虞，本院認其所受之宣告刑，以暫
    不執行為適當，爰依刑法第74條第1項第1款規定，宣告緩刑
    3 年，並依同條第2項第3款規定，斟酌被告之履行義務及被
    害人之利益保障，定期命被告依前揭調解程序筆錄內容向被
    害人支付損害賠償，以啟自新，併兼顧被害人之權益。
據上論斷，應依刑事訴訟法368條，刑法第74條第1項第1款、第2
項第3款，判決如主文。
本案經檢察官甲○○到庭執行職務。
中    華    民    國    99    年    9    月    14    日
            刑事第十一庭  審判長法  官  郭  同  奇
                                法  官  陳  慧  珊
                                法  官  洪  曉  能
以上正本證明與原本無異。
如不服本判決應於收受送達後十日內向本院提出上訴狀，其未敘
述上訴之理由者並得於提起上訴後十日內向本院補提理由書（均
須按他造當事人之人數附繕本）「切勿逕送上級法院」。
                                書記官  林  明  冬
中    華    民    國    99    年    9    月    14    日
附錄本案論罪科刑法條全文：
中華民國刑法第276條
（過失致死罪）
因過失致人於死者，處 2 年以下有期徒刑、拘役或 2 千元以下
罰金。
從事業務之人，因業務上之過失犯前項之罪者，處 5 年以下有
期徒刑或拘役，得併科 3 千元以下罰金。

司法院資訊處製作；財團法人民間司法改革基金會備份。
